臺灣雲林地方法院刑事判決
111年度金訴字第25號
公  訴  人  臺灣雲林地方檢察署檢察官
被      告  廖英傑



上列被告因違反洗錢防制法等案件，經檢察官提起公訴 （110年
度偵字第3240號），被告於準備程序中就被訴事實為有罪之陳述
，經告知簡式審判程序之旨，並聽取當事人之意見後，本院合議
庭裁定由受命法官獨任進行簡式審判程序，判決如下：
    主  文
廖英傑幫助犯洗錢防制法第十四條第二項之洗錢未遂罪，處有期
徒刑貳月，併科罰金新臺幣壹萬元，罰金如易服勞役，以新臺幣
壹仟元折算壹日。
    事  實
一、廖英傑依其社會生活經驗，雖可預見若將金融帳戶之存摺、
    提款卡及密碼提供他人使用，可能幫助犯罪集團或不法份子
    遂行詐欺取財或其他財產犯罪，並藉此製造金流斷點，以掩
    飾或隱匿其犯罪所得之去向，竟仍基於縱使他人利用其所提
    供之金融帳戶作為詐欺取財、洗錢之犯罪工具，亦不違背其
    本意之幫助詐欺取財及幫助洗錢之不確定故意，先於民國10
    9年7月21日，在址設臺中市○區○○路0○00號11樓之2之易沛網
    路科技有限公司（下稱易沛公司）內，向易沛公司申請成為
    特約商店會員，並與之簽訂特約商店代收代付服務契約書，
    並以其向中華郵政股份有限公司所申辦帳號00000000000000
    號帳戶（下稱甲帳戶）綁定代收帳號，易沛公司再與合作廠
    商乙佳有限公司（下稱乙佳公司）共同向紅陽科技股份有限
    公司（下稱紅陽公司）取得彰化銀行之00000000000000虛擬
    帳號（下稱乙帳號）、00000000000000虛擬帳號（下稱丙帳
    號）後，作為交易收款之使用，廖英傑則將甲帳戶之存摺、
    提款卡、密碼、乙帳號及丙帳號等物，交付予真實姓名、年
    籍不詳之詐欺成員使用，以此方式幫助該人從事詐欺犯行。
    嗣該詐欺集團成員於取得甲帳戶、乙帳號、丙帳號後，共同
    意圖為自己不法之所有，基於詐欺取財及洗錢之犯意聯絡，
    分別為下列行為：
  ㈠於109年7月17日9時32分，假藉「孫珮恩」名義經由交友軟體
    與吳汶峰互加為好友，以通訊軟體LINE向吳汶峰謊稱：投資
    獲利有1分鐘有1％利息，給其投資平台網址並介紹老師教其
    投資云云，致吳汶峰陷於錯誤，而依該人之指示，於109年8
    月7日19時44分，在雲林縣○○鎮○○路00號之合作金庫商業銀
    行，匯款新臺幣（下同）3萬元至乙帳號內。
  ㈡於109年7月29日18時許，假藉「YI」名義經由交友軟體與廖
    顯得互加為好友，以LINE向廖顯得謊稱：介紹其投資網站，
    要其去試玩云云，致廖顯得陷於錯誤，而依該人之指示，於
    109年8月7日20時17分，在臺中市○區○○○路000號之住處內，
    以網路銀行轉帳方式，匯款2萬元至丙帳號內。
　　嗣吳汶峰、廖顯得於匯款後發覺有異，始知受騙，因而報警
    循線查獲上情。而吳汶峰、廖顯得遭詐騙所匯入乙帳號、丙
    帳號之款項，易沛公司尚未將該兩筆帳款扣除手續費等費用
    後匯入被告之甲帳戶，而未遭詐欺集團成員提領，致未生掩
    飾、隱匿詐欺犯罪所得之去向、所在之結果。
二、案經吳汶峰、廖顯得訴由臺中市政府警察局第四分局報告臺
    灣雲林地方檢察署檢察官偵查起訴。
    理  由
一、本案被告廖英傑所犯之罪，非死刑、無期徒刑、最輕本刑為
    3 年以上有期徒刑之罪，或高等法院管轄第一審之案件，被
    告於準備程序中，就前揭被訴事實為有罪之陳述，經告以簡
    式審判程序之旨，並聽取被告及公訴人之意見後，本院認無
    不得或不宜改依簡式審判程序進行之處，爰依刑事訴訟法第
    273 條之1 第1 項、第284 條之1 規定，經合議庭評議後，
    裁定進行簡式審判程序。是本案之證據調查，依刑事訴訟法
    第273 條之2 規定，不受同法第159 條第1 項、第161 條之
    2 、第161 條之3 、第163 條之1 及第164 條至第170 條規
    定之限制，合先敘明。
二、上揭犯罪事實，業據被告於本院審理中坦承不諱（本院卷第
    36頁、第44頁至第45頁），核與證人即告訴人吳汶峰、廖顯
    得、證人劉建宏之證述內容相符（警卷第37頁至第47頁、第
    49頁至第61頁、第63頁至第67頁、第69頁至第73頁；偵卷第
    85頁至第113頁），復有合作金庫商業銀行北港分行歷史交
    易明細查詢結果、手機畫面翻拍照片各1 份（警卷第75頁至
    第79頁、第87頁）、手機畫面翻拍照片1份（警卷第81頁至
    第85頁）、乙佳公司109 年9 月21日函、109 年12月11日函
    各1 份（警卷第113頁至第115頁）、彰化銀行戶名紅陽公司
    客戶基本資料查詢及存摺存款-交易明細查詢1份（警卷第13
    3頁至第147頁）、永豐銀行戶名乙佳公司客戶基本資料表及
    交易明細表1份（警卷第111 頁、第149 頁至第155 頁）、
    內政部警政署反詐騙諮詢專線紀錄表、雲林縣警察局北港分
    局好收派出所受理詐騙帳戶通報警示簡便格式表、受理各類
    案件紀錄表、受理刑案事件報案三聯單各1份（警卷第89頁
    至第97頁）、內政部警政署詐騙諮詢專線紀錄表、臺中市政
    府警察局第一分局西區派出所受理詐騙帳戶通報警示簡便格
    式表受理刑事案件報案三聯單、受理各類案件紀錄表各1 份
    （警卷第99頁至第107 頁）、特約商店代收代付服務合約書
    影本1 份（警卷第117 頁至第132頁）、廖英傑甲帳戶之客
    戶基本資料及客戶歷史交易清單各1 份（警卷第157頁至第1
    59頁）附卷可稽，足徵被告之任意性自白確與前揭事實相符
    ，本案事證明確，被告前揭犯行，應堪認定。
三、論罪科刑：
  ㈠核被告所為，係犯刑法第30條第1項前段、同法第339條第1項
    之幫助詐欺取財罪，及刑法第30條第1項前段、洗錢防制法
    第14條第2項、第1項之幫助一般洗錢未遂罪。起訴書雖認被
    告就幫助一般洗錢罪部分，應論以幫助既遂，然告訴人吳汶
    峰、廖顯得遭詐騙所匯入乙帳號、丙帳號之款項，易沛公司
    尚未將該兩筆帳款扣除手續費等費用後匯入被告之甲帳戶，
    而未遭詐欺集團成員提領等情，有乙佳公司109 年9 月21日
    函、109 年12月11日函各1 份（警卷第113頁至第115頁）、
    特約商店代收代付服務合約書影本1 份（警卷第117 頁至第
    132頁）、被告甲帳戶之客戶基本資料及客戶歷史交易清單
    各1 份（警卷第157頁至第159頁）在卷可參，故本案詐欺集
    團成員實際上並未將之提領，而未能達到掩飾、隱匿此部分
    詐欺犯罪所得之去向、所在之結果，因而未能洗錢得逞，此
    部分犯罪尚屬未遂，起訴書就此部分犯行認應論以幫助既遂
    犯，容有未合，然犯罪之既遂與未遂僅行為程度有所差異，
    尚無援引刑事訴訟法第300 條變更起訴法條之必要，併此說
    明。
  ㈡被告以一提供甲帳戶、乙帳號及丙帳號之幫助行為，同時觸
    犯幫助詐欺取財及幫助一般洗錢未遂2罪名，為想像競合犯
    ，應依刑法第55條前段規定，從一重論以幫助一般洗錢未遂
    罪處斷。
  ㈢被告係基於幫助之犯意而為一般洗錢罪，應依刑法第30條第2
    項規定，按正犯之刑減輕之；又詐欺集團成員已著手於一般
    洗錢犯行之實行，惟尚未將告訴人吳汶峰、廖顯得遭詐欺之
    款項提領而未遂，是被告係幫助一般洗錢之未遂犯，應依刑
    法第25條第2項規定，按既遂犯之刑減輕之；再按犯前二條
    之罪，在偵查或審判中自白者，減輕其刑，為洗錢防制法第
    16條第2項所明定。查，被告於本院審理中自白犯行，爰依
    上揭規定，減輕其刑，並就上開減輕事由依法遞減之。
  ㈣爰以行為人之責任為基礎，審酌被告將其個人申辦之甲帳戶
    、乙帳號及丙帳號提供他人，幫助他人犯罪，致使真正犯罪
    者得以隱匿其等身分，助長犯罪猖獗，破壞社會治安及金融
    秩序，更將造成警察機關查緝犯罪之困難，且致告訴人吳汶
    峰、廖顯得受騙匯款，復未能與告訴人吳汶峰、廖顯得達成
    和解，且被告前有詐欺之前案紀錄，素行不佳，本不宜輕縱
    ，惟念及易沛公司尚未將告訴人吳汶峰、廖顯得遭騙匯入之
    款項扣除手續費等費用後匯入被告之甲帳戶，因而未遭詐欺
    集團成員提領，及被告犯後坦承犯行之犯後態度，兼衡其自
    陳為高中畢業之智識程度，另案入監前從事水電之工作，月
    收入約5、6萬元，未婚，家中尚有父母等一切情狀，量處如
    主文所示之刑，並諭知罰金易服勞役之折算標準。
四、被告固有將帳戶資料提供詐騙成員遂行詐欺之犯行，惟卷內
    尚乏積極證據證明被告就此獲有報酬或因此免除債務，自無
    從遽認被告有何實際獲取之犯罪所得，爰不予諭知沒收或追
    徵其價額。
據上論斷，應依刑事訴訟法第273 條之1 第1 項、第299 條第1
項前段，判決如主文。
本案經檢察官姜智仁提起公訴，檢察官謝宏偉到庭執行職務。
中　　華　　民　　國　　111 　年　　4 　　月　　22　　日
                  刑事第八庭    法  官  黃偉銘
以上正本證明與原本無異。
如不服本判決應於收受判決後20日內向本院提出上訴書狀，並應
敘述具體理由；其未敘述上訴理由者，應於上訴期間屆滿後20 
日內向本院補提理由書（均須按他造當事人之人數附繕本）。「
切勿逕送上級法院」。
告訴人或被害人如對於本判決不服者，應具備理由請求檢察官上
訴，其上訴期間之計算係以檢察官收受判決正本之日期為準。
                                書記官  廖千慧
中　　華　　民　　國　　111 　年　　4 　　月　　22　　日
附錄本案論罪科刑法條全文：
刑法第30條
幫助他人實行犯罪行為者，為幫助犯。雖他人不知幫助之情者，
亦同。
幫助犯之處罰，得按正犯之刑減輕之。
洗錢防制法第2條
本法所稱洗錢，指下列行為：
一、意圖掩飾或隱匿特定犯罪所得來源，或使他人逃避刑事追訴
    ，而移轉或變更特定犯罪所得。
二、掩飾或隱匿特定犯罪所得之本質、來源、去向、所在、所有
    權、處分權或其他權益者。
三、收受、持有或使用他人之特定犯罪所得。
洗錢防制法第14條
有第二條各款所列洗錢行為者，處7年以下有期徒刑，併科新臺
幣5百萬元以下罰金。
前項之未遂犯罰之。
前二項情形，不得科以超過其特定犯罪所定最重本刑之刑。
刑法第339條
意圖為自己或第三人不法之所有，以詐術使人將本人或第三人之
物交付者，處5年以下有期徒刑、拘役或科或併科50萬元以下罰
金。
以前項方法得財產上不法之利益或使第三人得之者，亦同。
前二項之未遂犯罰之。